【裁判字號】    89,交易,161
【裁判日期】    891221
【裁判案由】    過失傷害
【裁判全文】
臺灣宜蘭地方法院刑事判決                        八十九年度交易字第一六一號
    公  訴  人  臺灣宜蘭地方法院檢察署檢察官
    被      告  丁○○
右列被告因過失傷害案件，經檢察官提起公訴（八十九年度偵字第二一二二號），本
院判決如左：
    主  文
丁○○因過失傷害人，處拘役伍拾伍日，如易科罰金以參佰元折算壹日。
    事  實
一、丁○○於民國八十九年五月二十七日上午，駕駛車號ＲＤＴ—八三二號輕機車，
    在宜蘭縣礁溪鄉○○村○○○道路（路寬六公尺、屬狹路），由省道台九線往白
    鵝村方向行駛，同日八時三十分許，途經前揭未劃分幹、支線之無號誌交岔路口
    路段時，本應注意行經狹路或無號誌之交岔路口應減速慢行作隨時停車之準備，
    且同為直行車之車輛行經未劃分幹、支線之無號誌交岔路口時，左方車應暫停讓
    右方車先行，而依當時情形，天候晴、日間有自然光線、路面無缺陷且交岔路口
    角落處設有反射凸鏡提供駕駛人注意往來車輛，並無不能注意之情事，竟疏未注
    意，猶貿然於通過前開路口時，未減速慢行作隨時停車之準備，且未先暫停讓右
    方車先行，致與由礁溪往宜蘭方向，亦未於前述路口減速慢行作隨時停車準備之
    丙○○所騎乘車號ＧＸＷ—三０一附載乙○○之機車發生擦撞，造成丙○○受有
    左膝挫傷合併左脛骨骨折等傷害；而乙○○則受有兩膝、左下肢挫傷、左膝外傷
    性關節血腫等傷害。丁○○於肇事後犯罪未被發覺前，向前往處理之警員自承肇
    事，自首願意接受裁判。
二、案經乙○○、丙○○訴由宜蘭縣警察局礁溪分局報告臺灣宜蘭地方法院檢察署檢
    察官偵查起訴。
    理  由
一、訊據被告丁○○固坦承有於上開時間，騎乘前述機車，行經上揭之無號誌交岔路
    口，而與由礁溪往宜蘭方向之丙○○騎乘附載乙○○上開機車發生擦撞，造成丙○○、乙○○各受有前述傷害。並有道路交通事故調查報告表、杏和醫院診斷證
    明書附卷足稽，復有檢察官之勘驗筆錄及現場照片在卷可憑。
二、按汽車行經狹路、無號誌之交岔路口，均應減速慢行，作隨時停車之準備；又車
    輛行至無號誌之交岔路口，未劃分幹、支線者，如同為直行車，左方車應暫停讓
    右方車先行。道路交通安全規則第九十三條第一項第四款、第一百零二條第一項
    第二款定有明文。上揭交岔路口路寬各為六公尺、四點五公尺，且無號誌之設置
    ，此有交通事故調查報告表、勘驗筆錄可憑並有現場處理警員即證人甲○○證述
    在卷。且上揭交岔路口並沒有正式路名、亦均未劃有車道線，更無閃燈標誌或禮
    讓號誌等情亦據證人甲○○於本院審理時供證甚詳，是上開車禍現場確屬狹路，
    並為未劃分幹支、道之無號誌之交岔路口，至為明顯。被告辯稱其所行駛路線之
    路面，寬於告訴人所行駛之路面，而認告訴人應先暫停禮讓才是云云，並不足採
    。是被告騎乘機車行經上開狹路、進入未劃分幹支線之無號誌交岔路口自應注意
    首開規定，且依當時情形，並無不能注意之情事，被告竟疏未注意，由於騎乘機
    車行經上述路口，未減速慢行作隨時停車之準備，並讓屬右方車之告訴人所騎乘
    之機車先行，即貿然通過。參以，上揭交岔路口角落設置有反光凸透鏡，此有勘
    驗筆錄可稽，被告亦自承有看到告訴人機車反射於鏡中，被告既能預見將有來車
    交會於交岔路口，竟疏未提高注意，暫停禮讓他車先行，並作隨時停車之準備，
    致與由礁溪往宜蘭方向，亦未於前述路口減速慢行作隨時停車準備之丙○○所騎
    乘車號ＧＸＷ—三０一附載乙○○之機車發生擦撞，其行為顯有過失。又被告之
    過失行為與告訴人等之傷害結果有因果關係。況本件車禍經送臺灣省基宜區車輛
    行車事故鑑定委員會鑑定結果亦持相同看法，此亦有前揭委員會八十九年十月十
    六日基宜鑑字第八九０四一七號函及附鑑定意見書可參。雖告訴人丙○○騎乘機
    車負載告訴人乙○○，行經前揭路口亦未減速慢行，作隨時停車之準備，對於損
    害之發生顯與有過失，然此僅能作為民事上減免賠償之依據，被告要無持之以為
    刑事上卸責之論據，併此敘明。
二、核被告所為，係犯刑法第二百八十四條第一項前段之過失傷害罪。被告一過失行
    為，造成告訴人丙○○、乙○○受有上述傷害，為想像競合犯，應依法從一重處
    斷。又被告於肇事後，犯罪未被發覺前，向前往現場處理之警員自承肇事，自首
    而願意接受裁判，業經證人甲○○於本院證述明確，自應依法減輕其刑。爰審酌
    被告之過失程度、車禍對告訴人所造成之損害、未與告訴人達成和解及犯罪後態
    度良好等一切情狀，量處如主文所示之刑，並諭知易科罰金之折算標準。
據上論斷，應依刑事訴訟法第二百九十九條第一項前段、刑法第二百八十四條第一項
前段、第四十一條、第五十五條、罰金罰鍰提高標準條例第一條前段、第二條，判決
如主文。
本案經檢察官林吉泉到庭執行職務
中    華    民    國      八十九        年    十二      月  二十一    日
                                  臺灣宜蘭地方法院交通法庭
                                      法  官
右正本證明與原本無異。
如不服本判決，應於判決送達後十日內，向本院提出上訴狀。
所犯法條：
中華民國刑法第二百八十四條
 (過失傷害罪)
因過失傷害人者，處六月以下有期徒刑、拘役或五百元以下罰金，致重傷
者，處一年以下有期徒刑、拘役或五百元以下罰金。
從事業務之人，因業務上之過失傷害人者，處一年以下有期徒刑、拘役或
一千元以下罰金，致重傷者，處三年以下有期徒刑、拘役或二千元以下罰
金。


司法院資訊處製作；財團法人民間司法改革基金會備份。
